臺北高等行政法院裁定
　　　　　　　　　　　　　　　　　　 94年度訴字第00488號
原　　　告　甲○○
訴訟代理人　丙○○
被　　　告　臺北縣政府稅捐稽徵處
代　表　人　乙○○處長）住同.
上列當事人間因土地增值稅事件，原告不服臺北縣政府中華民國
93年12月15日北府訴決字第0930553004號訴願決定，提起行政訴
訟。本院裁定如下︰
    主　文
原告之訴駁回。
訴訟費用由原告負擔。
    理　由
一、按原告之訴，有起訴不合程式或不備其他要件者，行政法院
    應以裁定駁回之；又人民對行政機關未准所請之函文提起課
    予義務訴訟，須該函文為 (否准)行政處分，且已經訴願程
    序為前提，此觀諸行政訴訟法第107條第1項第10款、第5條
    第2項規定自明。而所謂「行政處分」，依訴願法第3條第1
    項及行政程序法第92條第1項規定，係指中央或地方機關就
    公法上具體事件所為之決定或其他公權力措施而對外直接發
    生法律效果之單方行政行為。至行政機關所為單純事實之
    述或理由之說明，既不因該項述或說明而生何法律上之效
    果者，自非行政處分，人民即不得對之提起訴願，改制前行
    政法院44年判字第18號、62年裁字第41號著有判例。從而，
    行政機關若以已有行政處分存在，不得任意變更或撤銷為原
    因，明示或默示拒絕當事人請求，尚非上述所謂之行政處分
    (最高行政法院94年度裁字第1320號裁定參照)。又行政機關
    以先前就同一事件已有行政處分存在為理由，通知當事人維
    持先前處分，雖有增加新理由，乃屬重覆處分，該通知僅屬
    單純事實理由之說明，非行政處分。
二、本件原告於民國（下同）84年4月19日購買坐落於樹林市○
    ○段365之3、366之69號土地2筆（下稱系爭重購地），嗣於
    85 年5月7日出售坐落於板橋市○○段872號土地（下稱系爭
    出售地），並於85年6月17日申請依土地稅法第35條重購自
    營工廠用地之規定退還土地增值稅，經被告於85年6月26日
    85北縣稅字第122101號函以工廠名義不符否准原告之申請在
    案（以下稱原否准處分），該函亦於85年7月3日送達。原告
    復於93年5月14日及93年6月14日分別再次提出申請並檢附臺
    北縣政府93年4月23日93北府建登字第0930220091號營利事
    業登記抄本申明函稱「自營工廠啟祥針織廠有同自然人更名
    ，名字雖變但統編未變（00000000）實屬同一權利主體，請
    准予退還已繳增值稅‧‧‧」云云，向被告提出退稅申請，
    經被告以93年7月6日北稅財一字第0930059023號函（以下稱
    系爭函文)復知原告該案被告前已於85年6月26日函覆原告在
    案，原告不服，循序提起本件訴訟。
三、經查原告就先購系爭重購地嗣出售系爭出售地乙事，於85年
    6月17日申請依土地稅法第35條重購自營工廠用地之規定退
    還土地增值稅，經被告以原否准處分函覆略以：「主旨：台
    端先購樹林鎮○○段356之3、366之69地號土地，後售板橋
    市○○段872號土地，申請依土地稅法第35條規定退稅乙案
    ，經查與規定不合，所請無法照辦‧‧‧。說明：一、復台
    端85年6月15日申請書。二、依土地稅法第35條第1項第2款
    規定『自營工廠用地出售或被徵收後，另於其他都市計畫區
    域或政府編定之工業用地建廠者』，經依台端所附之工廠登
    記證查原出售土地廠名稱啟祥織造廠，核與新購土地工廠啟
    祥針織廠名義不符，應無上開條文退還土地增值稅之適用。
    」等語，已否准原告退稅之申請。原告復於93年5月14日及
    同年6月14日分別再次向被告提出退稅申請，經被告以系爭
    函文答覆原告略以：「主旨：台端於84年4月19日重購坐落
    樹林市○○段365之3、366之69地號土地二筆，復於85年5月
    7 日出售坐落板橋市○○段872地號土地，申請依土地稅法
    第35條規定退還已繳納土地增值稅提出申覆乙案，復如說明
    二，請查照。說明：一、復台端93年6月14日申請書。‧‧
    ‧三、台端函稱自營工廠啟祥織造廠與啟祥針織廠有同自然
    人更名，名字雖變但統編未變（00000000）實屬同一權利主
    體。經查本案台端原出售地板橋市○○段872地號土地（工
    廠名稱為啟祥織造廠負責人丙○○），雖於84年8月14日變
    更工廠名稱為啟祥針織廠負責人為甲○○；惟台端於84年4
    月19日購買樹林市○○段365之3、366之69地號土地2筆時，
    工廠名稱為啟祥針織廠負責人甲○○，工廠營業負責人不同
    ，與上開條文規定先購後售，應以已持有供自營工廠使用之
    土地之立法意旨不合，無該條文退稅規定之適用，本案業經
    本處85年6月26日85北縣稅財字第122101號函否准申請在案
    。檢還所附土地增值稅繳款書正本等資料乙宗。」等語，核
    系爭函文內容僅係重申否准處分對同一原告之申請退還土地
    增值稅案，已經否准案，其雖就同樣理由再為詳細說明，亦
    為單純之事實述及通知，並不因此再發生任何法律效果，
    自非行政處分，依首揭說明，原告自不得對之提起行政救濟
    。訴願決定以系爭書函非屬行政處分，不予受理，即無不合
    。原告復對之提起行政訴訟，自非合法，應予駁回。另原告
    之訴既不合法，其實體上之主張本院即無從審酌，併予敘明
    。
四、依行政訴訟法第107條第1項第10款、第104條、民事訴訟法
    第95條、第78條，裁定如主文。
中    華    民    國    94     年     10   月    25   日
                        第一庭審判長法  官 姜素娥
                                    法  官 陳秀
                                    法  官 吳東都
上為正本係照原本作成。
如不服本裁定，應於送達後10日內向本院提出抗告狀（須按他造
人數附繕本）。
中    華    民    國    94     年     10   月    25   日
 　　  　　　　　　　    　         書記官 李金釵
